臺灣高等法院刑事判決　　　　　　　 99年度交上易字第348號
上　訴　人　臺灣臺北地方法院檢察署檢察官
被　　　告　吳文霖
上列上訴人因被告過失傷害案件，不服臺灣臺北地方法院99年度
交易字第472 號，中華民國99年10月11日第一審判決（起訴案號
：臺灣臺北地方法院檢察署99年度偵字第13750 號），提起上訴
，本院判決如下：
    主  文
上訴駁回。
    事  實
一、吳文霖以駕駛營業小客車為業，係從事駕駛業務之人，於民
    國98年11月20日下午2 時40分許，駕駛車牌號碼210-EY號營
    業小客車，沿臺北市○○區○○街由西往東方向行駛，行經
    景中街28號與景華街22巷口處，本應注意汽車行近未設行車
    管制號誌之行人穿越道前，應減速慢行，且汽車行經行人穿
    越道，遇有行人穿越時，無論有無交通指揮人員指揮或號誌
    指示，均應暫停讓行人先行通過，且依當時天候晴、日間有
    自然光線、柏油路面乾燥、無缺陷、視距良好，應無不能注
    意之情事，適有行人藍銘龍沿北往南方向徒步穿越景中街，
    吳文霖竟疏未注意減速慢行、讓藍銘龍先行通過，不慎撞倒
    藍銘龍，致其受上背及下背挫傷、疼痛、肢體淺擦傷等傷害
    。嗣警員據報到場時，吳文霖在未被有偵查犯罪職權之機關
    或公務員知悉犯罪行為人前，不逃避裁判，當場向警員承認
    為肇事人，自首而接受裁判。
二、案經藍銘龍訴由臺北市政府警察局文山第二分局移請臺灣臺
    北地方法院檢察署檢察官偵查起訴。
    理  由
一、程序部分：
    按被告以外之人於審判外之言詞或書面陳述，除法律有規定
    者外，不得作為證據；又被告以外之人於審判外之陳述，雖
    不符合刑事訴訟法第159條之1至第159條之4之規定，但經當
    事人於審判程序同意作為證據，法院審酌該言詞陳述或書面
    陳述作成時之情況，認為適當者，亦得為證據；又當事人、
    代理人或辯護人於法院調查證據時，知有同法第159條第1項
    不得為證據之情形，而未於言詞辯論終結前聲明異議者，視
    為有前項之同意，刑事訴訟法第159條第1項及第159條之5分
    別定有明文。本判決下列認定事實所引用之卷證所有證據（
    供述、文書及物證等），均經依法踐行調查證據程序，檢察
    官、被告均未主張排除前開證據能力，且迄於本院言詞辯論
    終結前均未表示異議，本院審酌前開證據資料製作時之情況
    ，尚無違法不當及證明力明顯過低之瑕疵，其書證部分亦無
    刑事訴訟法第159條之4之顯有不可信之情況與不得作為證據
    之情形，且均與本案具關連性，認以之作為證據應屬適當，
    故揆諸上開規定，認上揭證據資料均有證據能力。
二、實體部分：
(一)上開犯罪事實，訊據被告吳文霖於警詢、偵訊、原審及本院
    坦承不諱（見99年度偵字第13750號卷第6、28頁，原審卷第
    9頁反面、第45頁反面，本院卷第51、67），並據告訴人藍
    銘龍於警詢指述明確（見99年度偵字第13750號卷第8至9頁
    ），且告訴人因車禍而受有上背及下背挫傷、疼痛、肢體淺
    擦傷等傷勢，有財團法人佛教慈濟醫院臺北分院診斷證明書
    1份在卷可按（見99年度偵字第13750號卷第10頁），堪以認
    定被告駕車撞倒告訴人，致告訴人受傷之結果；又被告係以
    駕駛為業務之人，其駕車行經行人穿越道，在行人穿越道上
    撞倒告訴人一情，有臺北市政府警察局文山第二分局警員製
    作之道路交通事故現場圖及車損照片、現場共4幀、車籍查
    詢資料在卷可稽（見99年度偵字第13750號卷第12、15、16
    、22頁）。按汽車行近未設行車管制號誌之行人穿越道前，
    應減速慢行；汽車行經行人穿越道，遇有行人穿越時，無論
    有無交通指揮人員指揮或號誌指示，均應暫停讓行人先行通
    過，道路交通安全規則第103條第1項、第2項定有明文。是
    依警員製作之道路交通事故現場圖記載，車禍發生之處並無
    行車管制號誌或行人專用號誌，則被告駕車行經該行人穿越
    道前，本應注意減速慢行，遇有告訴人穿越，應暫停讓告訴
    人先行通過，但被告疏未減速亦未暫停讓告訴人先行通過；
    再查車禍發生當時，天氣晴、日間自然光線、柏油路面乾燥
    、無缺陷、視距良好，並無不能注意之情事，亦有前揭現場
    照片可憑，則被告駕車行經該處行人穿越道遇有行人穿越時
    ，有應注意、能注意而不注意之過失甚明，此有臺北市政府
    警察局文山第二分局道路交通事故初步分析研判表亦同此結
    論可考（見99年度偵字第13750號卷第13頁）。綜上，本件
    被告任意性之自白，有上述各項證據可資佐證，堪認與事實
    相符，可以採信。據此，被告過失未注意暫停讓告訴人先行
    通過之駕駛行為，與告訴人所受傷勢間，有相當因果關係，
    堪以認定。被告於肇事後，在未被有偵查犯罪職權之機關或
    公務員知悉犯罪行為人前，不逃避裁判，於警員前往現場處
    理時，當場承認為肇事人，自首而接受裁判等情，業經證人
    即到場處理之警員劉世偉到庭證述屬實，並有臺北市政府警
    察局交通警察大隊100年2月15日北市警交大事字第10030341
    400號函暨檢附道路交通事故調查報告表等資料影本8張及數
    位照片4幀在卷可憑（見本院卷第72至84頁），是被告已向
    該管公務員自首，亦可認定。綜上，本案事證明確，被告駕
    車行近行人穿越道、遇有行人穿越，有應注意、能注意而未
    注意減速暫停讓告訴人先行通過之過失，撞倒告訴人致其受
    傷之犯行，洵堪認定，應予依法論罪科刑。
(二)至於告訴人雖提出98年12月29日、99年6月8日開立之財團法
    人佛教慈濟醫院臺北分院診斷證明書（見99年度偵字第1375
    0號卷第10頁，原審卷第11頁），主張其患有主動脈瘤、主
    動脈瓣狹窄、高血壓，亦係本件車禍造成之後遺症云云（見
    原審卷第9頁反面）。惟經慈濟醫院臺北分院99年8月17 日
    慈新醫文字第991067號函檢附告訴人病情說明書、病歷資料
    顯示，被告於98年11月24日因高血壓至心臟內科就診，於98
    年12月15日胸部電腦斷層顯示升主動脈瘤，於98年12月29日
    心臟超音波顯示升主動脈瘤及輕度主動脈瓣狹窄目前患者規
    則服用高血壓藥物治療中（見原審卷第16至30頁），又主動
    脈瓣狹窄之原因為先天性、風濕性及退化性，不包括外傷，
    而主動脈瘤之原因雖包括「外傷」，但此所謂外傷，應指主
    動脈本身受有外傷而言（aortic trauma）（見原審卷第36
    至40頁），應與告訴人遭車禍撞倒所受外傷無關。告訴人所
    主張之主動脈瘤、主動脈瓣狹窄、高血壓等疾病，應與本案
    車禍無相當因果關係，附此說明。
三、論罪科刑：
    核被告所為，係犯修正前刑法第284條第2項前段業務過失傷
    害罪。又被告行經行人穿越道不依規定讓行人優先通行，因
    而致告訴人受傷，應依道路交通管理處罰條例第86條第1項
    之規定，加重其刑。被告於肇事後，在未被有偵查犯罪職權
    之機關或公務員知悉犯罪行為人前，不逃避裁判，於警員前
    往現場處理時，當場承認為肇事人，自首而接受裁判，合於
    刑法第62條前段所定對於未發覺之犯罪自首而接受裁判之要
    件，減輕其刑。因刑有加重及減輕，爰先加後減之。
四、原審審理結果，認被告罪證明確而適用修正前刑法第284 條
    第2 項前段業務過失傷害罪、道路交通管理處罰條例第86條
    第1 項規定，並審酌被告係從事駕駛業務之人，竟因駕車疏
    失造成告訴人受傷，惟被告願意給付告訴人支出之醫療費用
    及精神慰撫金新臺幣2 萬元（見原審卷第9 頁反面），但告
    訴人堅持被告應賠償其心臟疾病預定所須之醫療費用55萬元
    （見原審卷第9 頁反面、第46頁），致雙方無從達成和解，
    是被告非無賠償告訴人之誠意，又被告犯罪後坦白認罪，態
    度良好，且前無犯罪紀錄，有本院被告前案紀錄表附卷可參
    （見原審卷第3 頁），再被告因罹患肝癌，日前接受肝腫瘤
    射頻燒灼手術，自己身體狀況及經濟狀況不佳，告訴人提出
    之賠償金額對於被告而言是力有未逮，而非惡意拒絕賠償等
    一切情狀，量處拘役30日，並諭知易科罰金之折算標準，核
    無認定事實錯誤、量刑瑕疵或違背法令之情形，其結論尚無
    不合。又按量刑係法院就繫屬個案犯罪之整體評價，為事實
    審法院得依職權自由裁量之事項，量刑判斷當否之準據，應
    就判決之整體觀察為綜合考量，苟已斟酌刑法第57條各款所
    列情狀，而未逾越法定刑度，如無偏執一端，致明顯失出失
    入情形，上級審法院即不得單就量刑部分遽指為不當或違法
    。原判決已詳予審酌刑法第57條各款及前開所列情狀，予以
    綜合考量，在法定刑度範圍內，詳予審酌科刑，核其認事用
    法尚無違誤，量刑亦屬妥當。檢察官上訴意旨稱被告迄今未
    與告訴人達成和解，原審量刑恐屬過輕等語，指摘原判決不
    當，為無理由，應予駁回。
據上論斷，應依刑事訴訟法第368條，判決如主文。
本案經檢察官張秋雲到庭執行職務。
中    華    民    國    100   年    3     月    31    日
                  刑事第十一庭      審判長法  官  許宗和
                                          法  官  潘進柳
                                          法  官  沈君玲
以上正本證明與原本無異。
不得上訴。
                                          書記官  彭于瑛
中    華    民    國   100    年    4     月    1     日